臺灣雲林地方法院刑事判決　　　　　　　100年度訴字第252號
公　訴　人　臺灣雲林地方法院檢察署檢察官
被　　　告　陳友上
指定辯護人　本院公設辯護人許俊雄
上列被告因違反槍砲彈藥刀械管制條例案件，經檢察官提起公訴
（100 年度偵字第656 號），本院判決如下：
    主    文
陳友上未經許可，持有可發射子彈具有殺傷力之改造手槍，累犯
，處有期徒刑年貳月，併科罰金新臺幣伍萬元，罰金如易服勞
役，以新臺幣壹仟元折算壹日，扣案如附表編號(一)所示之物沒收
。
    犯罪事實
一、陳友上前因(一)違反槍砲彈藥刀械管制條例案件，經本院以88
    年度訴字第398 號判處有期徒刑2 年2 月，嗣經臺灣高等法
    院臺南分院（下稱臺南高分院）以89年度上訴字第100 號駁
    回上訴確定。(二)因施用第一、二級毒品案件，經本院以88年
    度訴字第376 號分別判處有期徒刑1 年2 月、10月，嗣
    經臺南高分院以89年度上訴字第130 號判決，撤銷上開部
    分，改判處有期徒刑1 年2 月，並與上開部分合併定執行
    刑為有期徒刑1 年8 月確定。(三)因施用第一、二級毒品案件
    ，經本院以89年度訴字第477 號分別判處有期徒刑1 年2 月
    、10月，應執行有期徒刑1 年8 月確定。上開(一)、(二)、(三)案
    件接續執行，於民國94年5 月18日縮短刑期假釋付保護管束
    出監，迄95年5 月3 日假釋期滿，其假釋未經撤銷，以執行
    完畢論。詎仍不知悔改，明知可發射子彈具有殺傷力之改造
    手槍、制式子彈及適用於前開槍枝擊發使用之子彈，均屬槍
    砲彈藥刀械管制條例所列管之違禁物，未經許可，不得任意
    持有。竟基於未經許可持有可發射子彈具有殺傷力之改造手
    槍及子彈之犯意，於100 年1 月20日凌晨1 時許，在彰化縣
    員林鎮某電子遊藝場內，以新臺幣（下同）5 萬元之價格，
    向真實姓名、年籍不詳綽號「阿明」之成年男子購入如附表
    編號(一)所示，由仿BERETTA 廠92FS型半自動手槍製造，並換
    裝土造金屬槍管而成，擊發功能正常，可供擊發適用子彈使
    用而具有殺傷力之改造手槍1 支（槍枝管制編號0000000000
    號），如附表編號(二)所示具有殺傷力之制式子彈5 顆、非制
    式子彈1 顆、不具殺傷力之制式子彈4 顆（起訴書誤載為具
    有殺傷力之口徑9 mm制式子彈3 顆、具有殺傷力之口徑0.32
    吋制式子彈4 顆、具有殺傷力之由金屬彈殼組合直徑8.9 金
    屬彈頭而成之非制式子彈1 顆）而持有之，且將上開改造手
    槍及子彈藏置於其位於雲林縣東勢鄉○○村○○路31之2 號
    住處（下稱東勢住處）旁置放挖土機之倉庫內牆板夾層內。
    迄於100 年1 月25日9 時30分起至11時0 分許止，因遭人檢
    舉非法持有槍械，為警持本院所核發之100 年聲搜字第37
    號搜索票前往上開東勢住處執行搜索，適陳友上在場，再由
    其帶同員警前往東勢住處旁之倉庫，在倉庫內牆板夾層中查
    獲，並扣得如附表編號(一)、(二)所示之上開改造手槍1 支及子
    彈10顆（均經送鑑定時實際試射完竣而滅失）。
二、案經雲林縣警察局虎尾分局報告臺灣雲林地方法院檢察署檢
    察官偵查起訴。
    理  由
一、程序（即證據能力）部分：
    被告以外之人於審判外之言詞或書面陳述，除法律有規定者
    外，不得作為證據，刑事訴訟法第159 條第1 項定有明文。
    另被告以外之人於審判外之陳述，雖不符刑事訴訟法第159
    條之1 至第159 條之4 之規定，而當事人於審判程序同意作
    為證據，法院審酌該言詞陳述或書面陳述作成時之情況，認
    為適當者，亦得為證據。當事人、代理人或辯護人於法院調
    查證據時，知有第159 條第1 項不得為證據之情形，而未於
    言詞辯論終結前聲明異議者，視為有前項之同意，刑事訴訟
    法第159 條之5 亦定有明文。查本件檢察官、被告陳友上及
    辯護人，於言詞辯論終結前，對於下述本院採為認定犯罪事
    實依據之各項供述及書面證據之證據能力及對於卷附各傳聞
    證據之證據能力，均同意作為證據使用（本院100 年度訴字
    第252 號卷《下稱本院卷》第41頁反面、第42頁正面），復
    經本院於審理時逐一提示予檢察官、被告及辯護人表示意見
    ，檢察官、被告及辯護人對於本院所為之提示，就證據能力
    方面並無爭執，且本院審酌該等證據之取得過程並無瑕疵，
    與本案待證事實間復具有相當之關聯性，經本院審酌上開證
    據並無顯不可信之情況，採納該等證據自無礙被告於程序上
    之彈劾詰問權利，而認上開證據合於刑事訴訟法第159 條之
    5 之規定，是以之為本案證據並無不當，自得採為本件認定
    事實之基礎。
二、認定犯罪事實所憑之證據及理由：
    訊據被告陳友上對上開犯罪事實坦承不諱，復有搜索扣押筆
    錄、搜索扣押目錄表各1 份、現場查獲照片及查扣證物照片
    共6 張在卷可參（雲警虎偵字第1001000091號卷《下稱警卷
    》第7 至9 頁、第13頁、第22至24頁），並有如附表編號(一)
    、(二)所示之物扣案可佐。又扣案如附表編號(一)、(二)所示之改
    造手槍及子彈，經送請內政部警政署刑事警察局以檢視法、
    性能檢驗法及試射法鑑定結果，認送鑑手槍1 支（槍枝管制
    編號0000000000號），係改造手槍，由仿BERETTA 廠92FS型
    半自動手槍製造之槍枝，換裝土造金屬槍管而成，擊發功能
    正常，可供擊發適用子彈使用，認具殺傷力；送鑑子彈10顆
    ：口徑9mm 制式子彈2 顆，均可擊發，皆認具殺傷力；
    口徑9mm 制式子彈1 顆，底火皿具撞擊痕跡，可擊發，認具
    殺傷力；非制式子彈1 顆，由金屬彈殼組合直徑8.9mm 金
    屬彈頭而成，可擊發，認具殺傷力；口徑0.32吋制式子彈
    ，2 顆均可擊發，皆認具殺傷力，3 顆無法擊發，皆認不具
    殺傷力；口徑7.65mm制式子彈1 顆，無法擊發，認不具殺
    傷力，有該局100 年3 月3 日刑鑑字第1000021245號鑑定書
    及100 年4 月15日刑鑑字第1000048590號函各1 份在卷可按
    （臺灣雲林地方法院檢察署100 年度偵字第656 號卷《下稱
    偵卷》第16至18頁；本院卷第32頁），堪認被告上開自白核
    與事實相符，洵堪採信。是本件事證已臻明確，被告犯行堪
    予認定，應依法論科。
三、論罪科刑：
(一)、核被告陳友上所為，係犯槍砲彈藥刀械管制條例第8 條第4
    項之未經許可持有可發射子彈具殺傷力之改造手槍罪，及同
    條例第12條第4 項之未經許可，持有子彈罪。按非法持有槍
    砲彈藥刀械等違禁物，所侵害者為社會法益，如持有之客體
    種類相同（同為手槍，或同為子彈者），縱令持有之客體有
    數個（如數支手槍、數顆子彈），仍為單純一罪，若同時持
    有不同種類之客體（如同時持有手槍及子彈），則為一行為
    觸犯數罪名之想像競合犯（最高法院94年度臺非字第59號判
    決意旨參照）。是被告同時持有具有殺傷力之子彈6 顆，仍
    應僅成立未經許可持有子彈一罪。被告以一行為同時持有具
    有殺傷力之改造手槍、子彈，而同時觸犯未經許可持有可發
    射子彈具有殺傷力之改造手槍罪、未經許可持有子彈罪2 罪
    名，為想像競合犯，應依刑法第55條之規定，從一重之未經
    許可持有可發射子彈具有殺傷力之改造手槍罪處斷。至於被
    告持有之如附表編號(二)、所示口徑0.32吋制式子彈共5 顆
    ，其中僅有2 顆有殺傷力，其餘3 顆不具殺傷力，非屬槍砲
    彈藥刀械管制條例之管制物品，不構成犯罪，惟公訴意旨認
    被告持有上開不具殺傷力之3 顆制式子彈中之2 顆制式子彈
    部分，與前開有罪部分有想像競合之裁判上一罪關係，爰就
    此部分，不另為無罪之諭知。再被告有如犯罪事實欄所載徒
    刑執行完畢之前科紀錄，有卷附臺灣高等法院被告前案紀錄
    表可按，其於受徒刑之執行完畢後，5 年以內故意再犯本件
    有期徒刑以上之罪，為累犯，應依刑法第47條第1 項規定加
    重其刑。
(二)、辯護人雖為被告辯護以：本件警方業已事先接獲情資，並以
    該情資向法院聲請搜索票，且獲法院認同，似乎警方已對於
    被告持有或寄藏具殺傷力改造手槍及子彈之犯行，已有相當
    合理懷疑存在，惟因為該搜索票所記載之搜索範圍為：雲
    林縣東勢鄉○○村○ 鄰○○路31號之2 （被告東勢住處）；
    被告身體；被告所使用之交通工具。搜索票所記載之搜
    索範圍，根本不是被告藏放扣案改造手槍及子彈之地點（東
    勢住處旁置放挖土機之倉庫內牆板夾層），且本件也確實是
    在警方沒有搜到任何槍枝及子彈，正欲離去之際，被告始主
    動向警方供出藏放之地點，並帶同警方前往起出槍枝及子彈
    ，且因該牆板夾層的洞很深，若無被告之供述及配合，根本
    無法找出所藏放之改造手槍及子彈，警方於警詢筆錄上亦是
    記載「自首」，因此本件被告應有符合自首之要件云云。惟
    查：
１、按刑法第62條所稱「自首」，係指對於未被發覺之犯罪，主
    動告知係其自己所犯願接受裁判而言，此所謂「發覺」，僅
    須有偵查犯罪職權之公務員已知犯罪事實，並知其人有犯罪
    嫌疑，將其人列為偵查對象，即足當之，不以確知其人為該
    罪之真兇無誤為必要（最高法院78年度臺上字第4110號判決
    意旨參照）。
２、本件雲林縣警察局虎尾分局（下稱虎尾分局）係以被告涉嫌
    違反槍砲彈藥刀械管制條例案件，向本院聲請核發搜索票獲
    准後，始於100 年1 月25日前往東勢住處搜索，有前開搜索
    票及搜索扣押筆錄各1 份可按（警卷第6 至9 頁）；而虎尾
    分局係基於秘密證人指述，並實際進行查證後，認定被告涉
    有持有槍械之嫌疑等情，亦據本院依職權調取100 年度聲搜
    字第37號卷宗核閱無訛，則虎尾分局承辦員警於100 年1 月
    25日執行搜索前，已經發覺被告有持有槍械之嫌疑，應屬無
    誤，故員警既已知悉被告持有槍械，雖扣案如附表編號(一)、
    (二)所示之改造手槍、子彈並非於先前推測之藏放地點查獲，
    揆諸上開說明，被告所為要難謂與自首之要件相符。是縱警
    方持搜索票搜索之結果並未查獲槍彈，被告隨即帶同警方前
    往倉庫起出扣案槍彈，且即使本件扣案槍彈之數量與檢舉人
    檢舉被告持有槍彈之數量不同，均無礙於警方將被告列為調
    查對象，自不得因此謂被告所為上開持有槍彈之犯行未經警
    發覺，從而，被告雖坦承上開持有槍彈之犯行，並帶同警方
    起出槍彈扣案，然仍應僅屬法院量刑審酌之事項，尚難認有
    成立自首之餘地，辯護人此部分之抗辯，尚難憑採。
(三)、又刑法上之酌量減輕，必於犯罪之情狀可憫恕時，始得為之
    ，為刑法第59條所明定，至情節輕微僅可為法定刑內從輕科
    刑之標準，不得據為酌量減輕之理由（最高法院28年度上字
    第1064號判例意旨參照）。另刑法第59條之酌量減輕其刑，
    必須犯罪有特殊之原因，在客觀上足以引起一般之同情，認
    為即予宣告法定最低度刑期仍嫌過重者始有其適用（最高法
    院92年度臺上字第3020號判決意旨參照）。查具有殺傷力之
    槍、彈對社會風氣及治安危害重大，為政府嚴加查緝之違禁
    物品，且被告前於88年間因寄藏槍彈等物，經法院判處徒刑
    確定，有臺南高分院89年度上訴字第100 號判決1 份可佐，
    其就未經許可不得持有、寄藏槍彈乙節，當十分明白，竟再
    犯本件犯行，所持扣案槍彈極易對他人生命、身體造成傷害
    ，嚴重危害社會公安，尚難認其犯行有何特殊之原因或環境
    ，在客觀上足以引起一般人同情，如予宣告法定低度刑期，
    猶嫌過重之情，則被告之辯護人所陳依刑法第59條之規定酌
    減其刑，尚難憑採，附此敘明。
(四)、爰審酌被告前有違反麻醉藥品管理條例、槍砲彈藥刀械管制
    條例案件，及多次施用第一、二級毒品等前科，有被告之臺
    灣高等法院被告前案紀錄表1 份可參，素行不佳，改造手槍
    及子彈殺傷力強大，屬具有高度危險性之物品，非經主管機
    關許可不得擅自持有，以維社會大眾安全，被告前已因寄藏
    槍彈案件經判處徒刑確定，對此自知之甚詳，其仍再以5 萬
    元之代價，向綽號「阿明」之成年男子購得而持有具有殺傷
    力之改造手槍1 支、子彈6 顆，欠缺守法觀念，應予非難，
    但念及被告於員警前往東勢住處搜索時，主動帶同員警前往
    旁邊倉庫起出扣案槍彈，犯後坦承犯行，持有扣案槍彈之期
    間為100 年1 月20日起至同年月25日止，且並未查得被告有
    持之為其他犯罪行為之情形，暨斟酌被告自陳學歷為國中肄
    業，工作為開挖土機，家中有父母、妻子及兒子（本院卷第
    48至50頁、第57頁反面），認檢察官具體求處有期徒刑4 年
    6 月（本院卷第58頁反面）實嫌過重，故量處如主文所示之
    刑，併就罰金刑部分諭知易服勞役之折算標準，以資懲儆。
(五)、扣案如附表編號(一)所示之改造手槍1 支，屬違禁物，不問屬
    於何人所有，應依刑法第38條第1 項第1 款規定宣告沒收。
    另扣案後為鑑定而試射用罊之原具有殺傷力之子彈6 顆，均
    已失其殺傷力而不具違禁物之性質，亦認不具殺傷力，自無
    從諭知沒收。又扣案不具殺傷力之子彈4 顆，經實際試射後
    ，亦認不具殺傷力，均不另為沒收之諭知。
據上論斷，應依刑事訴訟法第299 條第1 項前段，槍砲彈藥刀械
管制條例第8 條第4 項、第12條第4 項，刑法第11條前段、第55
條、第47條第1 項、第42條第3 項前段、第38條第1 項第1 款，
判決如主文。
本案經檢察官魏偕到庭執行職務。
中    華    民    國   100    年    5     月    31    日
            刑事第六庭       審判長法  官  廖國勝
                                   法  官  陳佩怡
                                   法  官  陳美利
以上正本證明與原本無異。
如不服本判決應於收受判決後10日內向本院提出上訴書狀，並應
敘述具體理由；其未敘述上訴理由者，應於上訴期間屆滿後20日
內向本院補提理由書（均須按他造當事人之人數附繕本）。「切
勿逕送上級法院」。
                                   書記官  王秀如
中    華    民    國   100    年    5     月    31    日
附錄本案論罪科刑條文：
槍砲彈藥刀械管制條例第8條
未經許可，製造、販賣或運輸鋼筆槍、瓦斯槍、麻醉槍、獵槍、
空氣槍或第 4 條第 1 項第 1 款所定其他可發射金屬或子彈具
有殺傷力之各式槍砲者，處無期徒刑或 5 年以上有期徒刑，併
科新臺幣 1 千萬元以下罰金。
未經許可，轉讓、出租或出借前項所列槍枝者，處 5 年以上有
期徒刑，併科新臺幣 1 千萬元以下罰金。
意圖供自己或他人犯罪之用，而犯前二項之罪者，處無期徒刑或
7 年以上有期徒刑，併科新臺幣 1 千萬元以下罰金。
未經許可，持有、寄藏或意圖販賣而陳列第 1 項所列槍枝者，
處 3 年以上 10 年以下有期徒刑，併科新臺幣 7 百萬元以下罰
金。
第 1 項至第 3 項之未遂犯罰之。
犯第 1 項、第 2 項或第 4 項有關空氣槍之罪，其情節輕微者
，得減輕其刑。
槍砲彈藥刀械管制條例第12條
未經許可，製造、販賣或運輸子彈者，處 1 年以上 7 年以下有
期徒刑，併科新台幣 500 萬元以下罰金。
未經許可，轉讓、出租或出借子彈者，處 6 月以上 5 年以下有
期徒刑，併科新台幣 300 萬元以下罰金。
意圖供自己或他人犯罪之用，而犯前二項之罪者，處 3 年以上
10 年以下有期徒刑，併科新台幣 700 萬元以下罰金。
未經許可，持有、寄藏或意圖販賣而陳列子彈者，處 5 年以下
有期徒刑，併科新台幣 300 萬元以下罰金。
第 1 項至第 3 項之未遂犯罰之。
附表：
┌──┬─────┬───────────────┬───────────┐
│編號│名稱      │鑑驗結果                      │起訴書記載內容        │
├──┼─────┼───────────────┼───────────┤
│ (一) │改造手槍1 │係改造手槍，由仿BERETTA 廠92FS│同左。                │
│    │支（槍枝管│型半自動手槍製造之槍枝，換裝土│                      │
│    │制編號1102│造金屬槍管而成，擊發功能正常，│                      │
│    │050723號）│可供擊發適用子彈使用，認具殺傷│                      │
│    │          │力。                          │                      │
├──┼─────┼───────────────┼───────────┤
│ (二) │子彈10顆  │口徑9mm 制式子彈2 顆，均可擊│具有殺傷力之口徑9mm 制│
│    │          │  發，皆認具殺傷力。          │式子彈3 顆。          │
│    │          │口徑9mm 制式子彈1 顆，底火皿│                      │
│    │          │  具撞擊痕跡，可擊發，認具殺傷│                      │
│    │          │  力。                        │                      │
│    │          ├───────────────┼───────────┤
│    │          │非制式子彈1 顆，由金屬彈殼組│具有殺傷力之由金屬彈殼│
│    │          │  合直徑8.9mm 金屬彈頭而成，可│組合直徑8.9 金屬彈頭而│
│    │          │  擊發，認具殺傷力。          │成之非制式子彈1 顆。  │
│    │          ├───────────────┼───────────┤
│    │          │口徑0.32吋制式子彈，2 顆均可│具有殺傷力之口徑0.32吋│
│    │          │  擊發，皆認具殺傷力，3 顆無法│制式子彈4 顆（其中2 顆│
│    │          │  擊發，皆認不具殺傷力。      │經鑑驗後認不具殺傷力）│
│    │          │                              │。                    │
│    │          ├───────────────┼───────────┤
│    │          │口徑7.65mm制式子彈1 顆，無法│                      │
│    │          │  擊發，認不具殺傷力，        │                      │
└──┴─────┴───────────────┴───────────┘